【裁判字號】    99,毒抗,142
【裁判日期】    991216
【裁判案由】    聲請觀察勒戒
【裁判全文】
臺灣高等法院高雄分院刑事裁定         99年度毒抗字第142號
抗  告  人
即  被  告  吳權釗
上列抗告人因聲請觀察勒戒案件，不服臺灣高雄地方法院中華民
國99年11月12日裁定（99年度毒聲字第691 號），提起抗告，本
院裁定如下：
    主  文
抗告駁回。
    理  由
一、本件抗告意旨略以：被告吳權釗因涉犯毒品危害防制條例案
    件，於民國99年8 月31日遭司法警察逮捕到案，並坦承犯行
    ，檢察官聲請法院裁定觀察、勒戒，依法應於被告受逮捕之
    時起24小時內為之，原裁定法院遲至同年11月12日方為裁定
    ，違反毒品危害防制條例第23條之1 第1 項規定，顯有延誤
    法定期間之情事，原裁定程序違法有瑕疵。又檢察官未依上
    開規定於法定期間內聲請觀察、勒戒處分，復對被告為具保
    之處分，顯見檢察官肯認被告無觀察、勒戒處分之必要，被
    告為避免吸食毒品影響個人生活，業已自行前往高雄市立凱
    旋醫院接受美沙冬療法治療，藉以免除日後毒品影響正常生
    活之情狀，益見無對被告施以觀察、勒戒處分之必要，為此
    請求撤銷原審裁定云云。
二、按毒品危害防制條例第23條之1 規定：「被告因拘提或逮捕
    到場者，檢察官依第20條第1 項規定聲請法院裁定觀察、勒
    戒，應自拘提或逮捕之時起24小時內為之，並將被告移送該
    管法院訊問；被告因傳喚、自首或自行到場，經檢察官予以
    逮捕者，亦同。」「刑事訴訟法第九十三條之一之規定，於
    前項情形準用之。」92年7 月9 日新增訂本條之立法理由為
    ：「一、本條新增。二、施用毒品之被告因拘提或逮捕到場
    者，檢察官聲請法院裁定觀察勒戒或強制戒治，究應否將被
    告移送該管法院訊問，檢察機關與審判機關間迭有爭議，實
    有明定之必要。按第一次施用毒品者僅除刑不除罪，再次施
    用毒品者即應依法追訴處罰，司法警察機關既依法予以拘提
    或逮捕到場，且本條例規定之觀察勒戒具強制力，性質上仍
    屬拘束被告之身體自由，是檢察官於聲請法院裁定觀察勒戒
    時，自應依憲法第八條保障人身自由之規定，並參照刑事訴
    訟法第93條有關聲請羈押規定之精神，明定應自拘提或逮捕
    之時起24小時內為之，並將被告移送該管法院訊問，以保障
    被告權益。三、施用毒品之被告因傳喚、自首或自行到場者
    ，為免被告退庭離去後，徒增施用毒品之機會，並掌握為其
    戒癮之契機，爰參照刑事訴訟法第228 條第3 項但書之規定
    ，明定經檢察官予以逮捕者，亦應自逮捕之時起24小時內，
    聲請法院裁定觀察勒戒，並將被告移送該管法院訊問。四、
    第1 項所定之24小時，如遇障礙事由，其經過之時間應不予
    計入，爰於第2 項明定準用刑事訴訟法第93條之1 法定障礙
    事由之規定」。據此，顯然係指被告經拘提或逮捕到場後，
    身體自由始終受拘束之情形，始有該條規定之適用。
三、經查，被告因涉犯本案，於99年8 月31日上午11時12分受逮
    捕，有高雄縣政府警察局執行拘提逮捕告知本人通知書1 紙
    附卷可稽，檢察官於同日下午4 時24分訊問被告後，即將被
    告為具保處分，被告並因而交保，故其於逮捕經訊問後身體
    並未受拘束。依上開說明，自無上開規定之適用，檢察官於
    同年11月1 日始以書狀向法院聲請將被告聲請觀察、勒戒，
    法院於同年月12日裁定，於法並無違誤。被告此部分之抗告
    ，顯有誤會，而無理由。
四、至於被告涉犯毒品危害防制條例第10條之罪，檢察官是否依
    同法第24條第1 項規定另為處分而不適用同法第20條第1 項
    、第23條第2 項規定聲請觀察、勒戒，此係屬檢察官之職權
    ，非法院所可審酌，本案檢察官既係依同法第20條第1 項、
    第23條第2 項聲請，法院如認被告確涉犯毒品危害防制條第
    10條之罪，即應依法裁定。本院審酌本案卷證及被告前案資
    料，被告確有上開施用第一、二級毒品海洛因及甲基安非他
    命之犯行，且係前次強制戒治執行完畢釋放後，5 年後再犯
    毒品危害防制條例第10條之罪，依上開規定，仍應先經觀察
    、勒戒程序（最高法院97年度第5 次刑事庭會議決議參照）
    。是被告此部分之抗告，亦無理由。
五、綜上所述，原審因認被告確有施用第一、二級毒品，而裁定
    被告令入勒戒處所觀察、勒戒，核無不合，被告以上開情由
    ，而提起本件抗告，為無理由，應予駁回。
據上論結，應依刑事訴訟法第412 條，裁定如主文。
中    華    民    國    99    年    12    月    16    日
                刑事第二庭  審判長法  官  林正雄
                                  法  官  黃壽燕
                                  法  官  邱明弘
以上正本證明與原本無異。
不得再抗告。
中    華    民    國    99    年    12    月    16    日
                                  書記官  林明威

司法院資訊處製作；財團法人民間司法改革基金會備份。
